【裁判字號】    94,交聲,1986
【裁判日期】    950116
【裁判案由】    交管條例聲異
【裁判全文】
臺灣板橋地方法院交通事件裁定        94年度交聲字第1986號
原處分機關  交通部公路總局臺北區監理所板橋監理站
異  議  人
即受處分人  甲○○
上列異議人因違反道路交通管理處罰條例案件，對於交通部公路
總局臺北區監理所板橋監理站於中華民國九十四年十一月十一日
所為之裁決（原處分案號：板監裁字第裁四一－Ｃ000000
00號）聲明異議，本院裁定如下：
        主  文
原處分撤銷。
甲○○不罰。
        理  由
一、原處分機關以：異議人即受處分人甲○○於民國九十四年五
    月一日下午六時許，騎乘車號ＮＵ６－２６０號重型機車，
    在台北縣中和市○○路、連城路口，涉有駕車行經有燈光號
    誌管制之交叉路口闖紅燈，自景平路北往南方向，在連城路
    口迴轉至景平路南往北方向行駛之違規，為台北縣政府警察
    局以北縣警交字第Ｃ00000000號舉發違反道路交通
    管理事件通知單逕行舉發，乃依道路交通管理處罰條例第五
    十三條之規定，裁處罰鍰新台幣一千八百元，並依同條例第
    六十三條第一項第三款記違規點數三點之處分。
二、異議意旨略謂：異議人於舉發單所載時間，正在「家樂福大
    賣場中和店」擔任櫃檯工作，不可能於上開時間內違規闖紅
    燈；且舉發單所載違規地點亦與其平日行車之路線不符，可
    能是員警在舉發時記憶有誤所致，異議人並無違規情事，遽
    遭裁罰，實難甘服，為此提出其上、下班之出勤資料，聲明
    異議，請求撤銷原處分等語。
三、按汽（機）車駕駛人，行經有燈光號誌管制之交岔路口闖紅
    燈者，處新臺幣一千八百元以上五千四百元以下罰鍰，道路
    交通管理處罰條例第五十三條定有明文，並得記違規點數三
    點之處分，同條例第六十三條第一項第三款亦有明定。
四、本件異議人名下車號ＮＵ６－２６０號重型機車，於九十四
    年五月一日下午六時許，在台北縣中和市○○路、連城路有
    燈光號誌管制之交叉路口，涉在紅燈時段，自景平路北往南
    方向，由連城路口迴轉至景平路南往北方向行駛，經台北縣
    政府警察局中和分局員警逕行舉發之事實，業據異議人陳明
    在卷，核與證人即舉發本件違規之警員乙○○到庭證述之情
    節相符，並有北縣警交字第Ｃ00000000號舉發通知
    單一紙在卷可稽，固屬實在。雖交通警員掣單舉發違反道路
    交通管理處罰條例所列之違規事實，本質上為行政處分，係
    公務員基於職務上權力，依法就特定之具體事件所為具有公
    法上效果之單方行政行為，基於公務員為公法上行為具有公
    信力之原則，該行政處分當可被推定為真正，但本院仍應調
    查相關事證，以為判斷，非不得以反證推翻。訊據異議人於
    本院調查時，堅決否認於上開時地騎乘機車行經舉發地點並
    闖紅燈違規迴轉之事實，並辯稱：伊每日均騎乘ＮＵ６－２
    ６０號機車上班，行車路線係自台北縣中和市○○街住處沿
    中山路右轉至景平路後，直接由機車道進入「家樂福大賣場
    中和店」（位於中山路與連城路中間之景平路段）之機車停
    車場內，再刷卡上班，不可能再往前超越賣場行駛至連城路
    口迴轉等語。經查，證人即查獲之警員乙○○於本院調查時
    證稱：伊當時站在景平路靠近連城路口之茶葉行前（位於景
    平路上，家樂福賣場對面），見本件機車循景平路在連城路
    口迴轉，始記下車號開單舉發云云。是依其所證內容，異議
    人之機車係於下午六時正，自中山路方向循景平路經過「家
    樂福大賣場中和店」後，在連城路口迴轉，則「家樂福大賣
    場」即在對面車道上。易言之，舉發單上所載之異議人行車
    路線，應係自家樂福大賣場離開之路線，而非欲前往賣場上
    班所應走之路線。次查，依卷附異議人所提由家樂福公司中
    和分公司所出具之「每日出勤明細時間清單」顯示，異議人
    於九十四年五月一日之出勤情況，係於當日下午五時五十六
    分刷卡進入公司，於下午六時整簽核，於同日下午十一時四
    十八分始刷卡離開。縱認異議人在刷卡後仍可離開賣場，依
    現場之距離，亦不可能於短短四分鐘後，即六時整之舉發時
    間，騎乘機車行駛至景平路、連城路口迴轉；況依上開刷卡
    資料顯示，員工每進、出賣場一次，即各有其刷卡進出之資
    料記錄，本件並無第二次進入賣場之記錄，亦即異議人係自
    五時五十六分進入後，迄當日下午十一時五十八分始離開，
    其間並無外出。而證人乙○○亦證稱：伊對本案確實之舉發
    情形已不復記憶，雖當時有進行查證車號之動作，但仍不排
    除有記錯之可能性等語，故在無法確定異議人有違規行為之
    情形下，不能僅以證人無法確定之證詞，及異議人工作之家
    樂福賣場適在違規地點附近，即遽為不利異議人之認定。本
    件異議人既已提出舉發違規時不在現場之證明，復無法排除
    員警誤判之可能性，不能遽認異議人違規。原處分機關未及
    審酌上開證據資料，逕為裁罰，即有未洽。此外，本院復查
    無其他證據可認異議人涉有本件闖紅燈之違規情事，異議人
    之異議為有理由，應由本院將原處分撤銷，另為不罰之諭知
    。
據上論斷，應依道路交通管理處罰條例第八十七條第二項，道路
交通案件處理辦法第二十條前段，裁定如主文。
中    華    民    國    95    年    1     月    16    日
                          臺灣板橋地方法院交通法庭
                              法  官  鄭  水  銓
上列正本證明與原本無異。
如不服本裁定應於送達後五日內向本院提出抗告狀。
                              書記官  張  文  惠
中    華    民    國    95    年    1     月    16    日


司法院資訊處製作；財團法人民間司法改革基金會備份。
